【裁判字號】    95,訴,1844
【裁判日期】    951018
【裁判案由】    確認董事委任關係不存在等
【裁判全文】
臺灣臺中地方法院民事判決  95年度訴字第1844號
原      告  丁○○
原      告  甲○○
                        號
原      告  丙○○
前列三人共同
訴訟代理人  陳益軒律師
前列三人共同
複代理人    劉思顯律師
被      告  崇豐事業股份有限公司
特別代理人  乙○○
當事人間確認委任關係不存在等事件，本院於95年10月4日言詞
辯論終結，判決如下：
    主    文
確認被告崇豐事業股份有限公司與原告廖顯君、甲○○間之董事
委任關係及股東關係不存在。
確認被告崇豐事業股份有限公司與原告丙○○間之監察人委任關
係及股東關係不存在。
訴訟費用由被告負擔。
    事實及理由
壹、程序方面：
一、按對於無訴訟能力人為訴訟行為，因其無法定代理人，或其
    法定代理人不能行代理權，恐致久延而受損害者，得聲請受
    訴法院之審判長，選任特別代理人；民事訴訟法關於法定代
    理之規定，於法人之代表人準用之，民事訴訟法第51條第1
    項、第52條分別定有明文。本件崇豐事業股份有限公司（下
    稱崇豐公司）之法定代理人范思善業經本院另案93年度訴字
    第1001號判決確認其與被告崇豐公司之董事長委任關係及股
    東關係不存在確定，此有上開判決影本一份在卷足憑，則被
    告崇豐公司現已無法定代理人代表公司為訴訟行為等情應堪
    認定。本院依原告之聲請，並審酌被告崇豐公司實際負責設
    立登記業務之人為其股東隨季高，故依前揭法律規定選任隨
    季高為被告崇豐公司之特別代理人，先此敘明。
二、本件被告未於最後言詞辯論期日到場，核無民事訴訟法第38
    6條各款所列情形，爰依原告之聲請，由其一造辯論而為判
    決。
貳、實體方面：
一、原告起訴主張：被告崇豐公司係訴外人乙○○為籌設復華醫
    院所申請設立，原告廖顯君、甲○○登記為被告公司之股東
    及董事，原告丙○○登記為被告公司之股東及監察人，惟原
    告等實際均未出資，此由財政部台灣省中區國稅局台中縣分
    局函文，鈞院93年度訴字第1001號、94年度訴字第1641號及
    94 年度訴字第2356號民事判決，93年度訴字第28 61號刑事
    判決為證，其中證人宋志學於鈞院93年度訴字第10 01號民
    事事件中到庭證稱：崇豐公司我也列為股東，但是沒有實際
    出資，其他股東有無實際出資我也不清楚，崇豐公司成立也
    是乙○○所為，---- 崇豐公司成立的時候，范思善也沒有
    到公司來辦公，從頭到尾都是隨季高在主導指揮底下的人如
    何運作醫院籌備事情。----沒有開過股東會或董事會。因為
    都是乙○○找來的人頭而已」等語可知，被告公司之設立均
    係由乙○○一人運籌帷幄，尋覓人頭作為被告之股東、董事
    、董事長或監察人。被告公司之股款，乙○○並未實際向股
    東收足，且乙○○於91年4月間盜用訴外人范思善之印章，
    蓋用於被告公司申請書及所附之會議記錄、公司章程及章程
    修正對照表、董事監察人名單、董事願任同意書及董事長願
    任同意書，而於91年4月18日向經濟部中部辦公室申諘理公
    司變更登記事項偽造文書行為，亦經鈞院93年度訴字第2861
    號刑事判決認定在卷。綜上以觀，原告等均未出資，均非被
    告公司股東，及被告公司未召開股東會選任原告為董事及監
    察人，洵為真正。本件原告經訴外人乙○○擅自變更登記為
    被告之股東、董事、監察人，致其應負擔公司股東、董事及
    監察人之義務，私法上之權利義務顯有受侵害之危險，原告
    自得提起本件確認之訴，並聲明所示。
二、被告崇豐公司未於言詞辯論期日到場，亦未以書狀作何聲明
    或陳述。
三、本院得心證之理由：
  (一)原告主張：被告崇豐公司係訴外人乙○○為籌設復華醫院所
    申請設立，原告廖顯君、甲○○登記為被告崇豐公司之股東
    及董事，原告丙○○登記為被告崇豐公司之股東及監察人，
    惟原告並未出資等情，業經原告提出被告崇豐公司變更事項
    登記卡及股東名單、財政部台灣省中區國稅局台中縣分局92
    年4月2日函文影本、本院93年度訴字第1001號判決影本、本
    院93年度訴字第2861號刑事判決影本各一份為證，本院經審
    酌上開證物後，認：(1)證人宋志學於本院93年度訴字第1001
    號民事事件中到庭結證稱：「…崇豐公司我也列為股東，但
    是沒有實際出資，其他股東有無實際出資我也不清楚，崇豐
    公司的成立也是隨季高所為，…崇豐公司成立的時候，范思
    善也沒有到公司來辦公，從頭到尾都是隨季高在主導指揮底
    下的人如何運作醫院籌備事情。…沒有開過董事會或股東會
    。因為都是隨季高找來的人頭而已」等語可知，被告崇豐公
    司之設立均係由乙○○一人運籌帷幄，尋覓人頭作為被告之
    股東、董事、董事長或監察人。(2)被告崇豐公司之股款，特
    別代理人隨季高並未實際向股東收足，且隨季高於91 年4月
    間盜用訴外人范思善之印章，蓋用於被告崇豐公司申請書及
    所附之會議記錄、崇豐公司章程及章程修正條文對照表、董
    事監察人名單、董事願任同意書及董事長願任同意書，而於
    91年4月18日向經濟部中部辦公室申請辦理公司變更登記事
    項等偽造文書行為，亦經本院93年度訴字第2861號刑事判決
    認定在卷。綜上觀之，原告主張其等均未出資，非被告公司
    股東及被告公司未召開股東會選任董事、監察人，應可信為
    真實。
  (二)又按公司董事會，設置董事不得少於3人，由股東會就有行
    為能力之人選任之。公司與董事間之關係，除本法另有規定
    外，依民法關於委任之規定。公司監察人，由股東會選任之
    。公司與監察人間之關係，依民法關於委任之規定。公司法
    第192條第1項、第3項、第216條第1項、第3項分別定有明文
    。本件被告崇豐公司並未召開股東會選任董事、監察人乙節
    ，已如前述，則原告主張其與被告確未有董事、監察人之委
    任關係甚明；至於原告是否另同意訴外人乙○○間以其名義
    登記為被告公司之董事、監察人，與兩造間之確認董事、監
    察人之委任關係無涉，自不影響兩造間委任關係存否。
  (三)按確認法律關係之訴，非原告有即受確認判決之法律上利益
    者，不得提起之，民事訴訟法第247條第1項前段定有明文。
    而所謂「即受確認判決之法律上利益」，係指因法律關係存
    否不明確，致原告在法律上之地位有受侵害之危險，而此項
    危險得以對於被告之確認判決除去而言。本件原告廖顯君、
    甲○○經訴外人乙○○擅自變更登記為被告公司之股東及董
    事，原告丙○○經訴外人乙○○擅自變更登記為被告公司之
    股東及監察人，致應負擔公司股東及董事、監察人之義務，
    原告等顯有即受確認判決之法律上利益。從而，原告等訴請
    確認其與被告公司間之董事、監察人委任關係及股東關係不
    存在，為有理由，應予准許，爰判決如主文所示。
四、訴訟費用之依據：民事訴訟法第78條。
中    華    民    國    95    年    10    月    18    日
                  民事第一庭    法  官  吳蕙玟
正本係照原本作成。
如對本判決上訴，須於判決送達後20日內向本院提出上訴狀。
中    華    民    國    95    年    10    月    20    日
                                書記官  黃鴻鑑


司法院資訊處製作；財團法人民間司法改革基金會備份。
